臺灣高雄地方法院刑事判決　　　　　　　96年度訴字第3973號
公　訴　人　臺灣高雄地方法院檢察署檢察官
被　　　告　甲○○
　　　　　　　　　　（另案
上列被告因違反毒品危害防制條例案件，經檢察官提起公訴（96
年度毒偵字第8042號），被告於本院準備程序中就被訴事實為有
罪之陳述，經詢問當事人意見，合議庭裁定由受命法官依簡式審
判程序獨任審理，本院判決如下：
    主  文
甲○○犯施用第一級毒品罪，累犯，處有期徒刑拾月。扣案之第
一級毒品海洛因拾參包（含包裝袋總重肆點參玖公克，淨重零點
貳捌公克）、殘渣袋伍個，均沒收銷燬之。
    事  實
一、甲○○前因施用毒品案件，經本院89年毒聲字第5722號裁定
    令入戒治處所施以強制戒治，並於民國90年3 月27日停止戒
    治處分執行完畢。復因施用毒品、竊盜、偽證案件分別經本
    院以93年度訴字第3302號判處有期徒刑9 月、94年度簡上字
    第259 號判處有期徒刑4 月、94年度訴字第1724號判處有期
    徒刑5 月確定，嗣經本院94年度聲字第3265號裁定應執行有
    期徒刑1 年2 月確定，甫於95年8 月1 日縮刑期滿執行完畢
    。詎仍不知戒除毒癮，猶於96年6 月26日上午7 時許，在高
    雄市○○區○○路54號16樓頂樓樓梯間，以針筒注射方式施
    用第一級毒品海洛因1 次；嗣警於同日上午10時30分許，在
    上址查獲，扣得殘渣袋5 只、注射針筒2 支、空夾鍊袋78只
    、第一級毒品海洛因13包（含包裝袋總重4.39公克，淨重0.
    28公克），並經其同意採集尿液送鑑定結果呈可待因、嗎啡
    陽性反應，始獲悉上情。
二、案經高雄市政府警察局三民第一分局報請臺灣高雄地方法院
    檢察署檢察官偵查起訴。
    理  由
一、按本件被告甲○○所犯毒品危害防制條例第10條第1 項施用
    第一級毒品罪，係屬死刑、無期徒刑、最輕本刑為3 年以上
    有期徒刑以外之罪，其於準備程序就前揭被訴事實為有罪之
    陳述，經依法告知簡式審判程序之旨，並聽取當事人之意見
    後，本院認無不得或不宜改依簡式審判程序進行之情形，爰
    由合議庭依刑事訴訟法第273 條之1 第1 項規定，裁定本件
    由受命法官獨任進行簡式審判程序，合先敘明。
二、上揭事實，業據被告於本院審理時坦承不諱（本院96年11月
    7 日準備程序筆錄第2 頁、審判筆錄第4 頁），且被告於上
    揭時、地為警所採尿液送驗，經送請高雄市立凱旋醫院檢驗
    之結果，呈可待因、嗎啡之陽性反應，有該院濫用藥物尿液
    檢驗報告（96毒偵8042卷第6 頁）、尿液送驗編號與真實姓
    名對照表（96毒偵8042卷第5 頁）在卷可憑；至於扣案白色
    粉末13包，經送請法務部調查局鑑定之結果，均含第一級毒
    品海洛因成分（含包裝袋總重4.39公克，淨重0.28公克），
    有該局96年8 月11日鑑定書附卷可參（96毒偵8042卷第22頁
    ）；另扣案殘渣袋5 個，經送請高雄醫學大學附設中和紀念
    醫院檢驗之結果，均呈海洛因陽性反應，有該院96年8 月6
    日編號9608-7至9608-11 號之檢驗報告（96毒偵8042卷第9
    至13頁）附卷可稽，足認被告之自白核與事實相符，本件事
    證明確，被告上開犯行，足堪認定。
三、按海洛因為毒品危害防制條例第2 條第2 項第1 款之第一級
    毒品，不得持有、施用。觀察、勒戒或強制戒治執行完畢釋
    放後，5 年內再犯第10條之罪者，應依一般刑事訴訟程序予
    以起訴論罪科刑，此觀諸毒品危害防制條例第23條第第2項
    規定自明。施用第一級毒品者，本應依毒品危害防制條例第
    10條規定科以刑罰，惟基於刑事政策，對合於一定條件之施
    用者，則依同條例第20條、第23條之規定，施以觀察、勒戒
    或強制戒治之保安處分。又毒品危害防制條例於92年7 月9
    日修正公布，自93年1 月9 日施行。其中第20條、第23條將
    施用毒品之刑事處遇程序，區分為「初犯」及「5 年內再犯
    」、「5 年後再犯」。依其立法理由之說明：「初犯」，經
    觀察、勒戒或強制戒治後，應為不起訴處分或不付審理之裁
    定；「5 年內再犯」者，因其再犯率甚高，原實施之觀察、
    勒戒及強制戒治既已無法收其實效，爰依法追訴或裁定交付
    審理。至於經觀察、勒戒或強制戒治執行完畢釋放後，「5
    年後再犯」者，前所實施之觀察、勒戒或強制戒治已足以遮
    斷其施用毒品之毒癮，為期自新及協助其斷除毒癮，仍適用
    「初犯」規定，始應先經觀察、勒戒或強制戒治程序。倘被
    告於5 年內已再犯，經依法追訴處罰，縱其第三次（或第三
    次以上）再度施用毒品之時間，在初犯經觀察、勒戒或強制
    戒治執行完畢釋放5 年以後，已不合於「5 年後再犯」之規
    定；且因已於「5 年內再犯」，顯見其再犯率甚高，原實施
    觀察、勒戒或強制戒治，已無法收其實效，即應依該條例第
    10條處罰（最高法院95年度第7 次刑事庭會議決定意旨參照
    ）。被告曾有如事實欄所示之強制戒治處分前科，有臺灣高
    等法院被告前案紀錄表紙在卷可佐，其再犯本件施用第一級
    毒品案件，依前述規定自應予以起訴論罪科刑。
四、核被告所為，係犯毒品危害防制條例第10條第1 項施用第一
    級毒品罪。其非法持有第一級毒品海洛因之低度行為，已為
    其施用之高度行為所吸收，不另論罪。被告曾有如事實欄所
    示之前科紀錄，此有上開前案紀錄表在卷可參，其於有期徒
    刑執行完畢後5 年內，故意再犯本件有期徒刑以上之罪，為
    累犯，應依刑法第47條第1 項規定加重其刑。爰審酌被告前
    有施用毒品、竊盜、偽證等前科，分別經強制戒治及執行後
    ，仍未能戒絕毒癮，痛改前非，顯見其戒絕毒癮之意念非堅
    ，惟念其於犯罪後坦承犯行，態度良好，且施用毒品行為，
    乃屬對自身健康之戕害行為及其犯罪動機、目的、手段等一
    切情狀，量處如主文所示之刑，以資懲儆。至於扣案之海洛
    因13包（含包裝袋總重4.39公克，淨重0.28公克）、含海洛
    因之殘渣袋5 個（按鑑定單位一般係以傾倒之方式，將包裝
    袋內之毒品倒出而與包裝袋分離而稱重，必要時，輔以刮杓
    刮取袋內毒品，然無論依何種方式分離，包裝袋內均有極微
    量之毒品殘留，本件用以包覆扣案海洛因之包裝袋13個及含
    海洛因之殘渣袋5 個，俱含有極微量第一級毒品海洛因殘留
    而難以完全析離），應依毒品危害防制條例第18條第1 項前
    段規定，不論屬於犯人與否，均應宣告沒收銷燬之。至於扣
    案夾鍊袋1 包（內有78只）、注射針筒2 支，雖係被告所有
    ，業據被告供述在卷（96毒偵5921卷第5 頁），惟前經送請
    高雄醫學大學附設中和紀念醫院檢驗，均呈海洛因陰性反應
    ，有該院檢驗報告在卷可稽（96毒偵8042卷第8 頁、14至15
    頁），且查無其他事證足證與本件犯罪事實有關，爰不為沒
    收之諭知，併此敘明。
五、據上論斷，應依刑事訴訟法第273 條之1 第1 項、第284 條
    之1 、第299 條第1 項前段，毒品危害防制條例第10條第1
    項、第18條第1 項前段，刑法第11條、第47條第1 項，判決
    如主文。
本件經檢察官陳俊秀到庭執行職務。
中　　華　　民　　國　　96　　年　　11　　月　　14　　日
                  刑事第八庭    法　官  曾仁勇
以上正本證明與原本無異。
如不服本判決應於收受本判決後10日內向本院提出上訴書狀，並
應敘述具體理由，如未敘述上訴理由者，應於上訴期間屆滿後20
日內補提理由書狀於本院（均須按他造當事人之人數附繕本）「
切勿逕送上級法院」。
中　　華　　民　　國　　96　　年　　11　　月　　14　　日
                                書記官  王治華
附錄：本案論罪科刑之法條
毒品危害防制條例第10條
施用第一級毒品者，處 6 月以上 5 年以下有期徒刑。
施用第二級毒品者，處 3 年以下有期徒刑。
